【裁判字號】    97,交抗,1051
【裁判日期】    970819
【裁判案由】    違反道路交通管理處罰條例
【裁判全文】
臺灣高等法院交通事件裁定            97年度交抗字第1051號
抗  告  人
即異 議 人  甲○○
上列抗告人因違反道路交通管理處罰條例案件，不服臺灣士林地
方法院97年度交聲字第646號，中華民國97年7月14日第一審裁定
（原處分字號：臺北市交通事件裁決所97年2月13日北市裁四字
第裁22-A00WBA376號），提起抗告，本院裁定如下：
    主  文
抗告駁回。
    理  由
一、本案原審裁定以：抗告人即受處分人甲○○於民國96年11月
    24日中午12時49分許，駕駛車號6002-DA號（原處分誤載為
    6002-DB號）自小客車，行經臺北市○○○路○段與酒泉街路
    口，未依該路口所設置之「禁止左轉」標誌指示，違規左轉
    至酒泉街，經警員當場攔檢依據駕駛人出示駕照，製作舉發
    違反道路交通管理事件通知單。因認受處分人有「不依標誌
    、標線、號誌指示」之違規行為，依道路交通管理處罰條例
    第48條第1項第2款規定，裁處罰鍰新臺幣（下同）1,800元
    ，並依同條例第63條第1項第1款規定記違規點數1點。並無
    任何違誤，量罰亦甚妥適，異議為無理由，予以駁回。經本
    院調查結果，原審裁定認事用法均無不當，理由亦翔實，應
    予維持，並引用原審裁定書記載之理由（如附件原審裁定書
    ）。
二、本案事證已明。抗告人仍執陳詞稱當時是依地上標線行駛，
    且前方有大型客車擋住視線，難以看到懸掛之大貨車、小客
    車禁止左轉標誌，請求免罰云云。按人民違反法律上之義務
    而應受行政罰之行為，法律無特別規定時，雖不以出於故意
    為必要，仍須以過失為其責任條件；但應受行政罰之行為，
    僅須違反禁止規定或作為義務，而不以發生損害或危險為其
    要件者，推定為有過失，於行為人不能舉證證明自己無過失
    時，即應受處罰，大法官釋字第275號解釋著有明文。而標
    誌、標線、號誌之設置目的，在於提供車輛駕駛人及行人有
    關道路路況之警告、禁制、指示等資訊，以便利行旅及促進
    交通安全，道路交通標誌標線號誌設置規則第2條定有明文
    。抗告人既經考領合格駕駛執照，並駕駛小客車參與道路交
    通，自應對道路上設置之所有標誌、標線、號誌加以注意，
    並確實遵守，以維自身及其他用路人之安全，且小客車行駛
    ，本應與前車保持安全距離，循序前進，不能藉詞前方大客
    車擋住視線，即違規行駛，危及道路行車安全，其有可歸責
    之事由甚明。本件依警員提供現場照片所示，抗告人違規事
    證明確，且難認有何須違規左轉行駛始能避免自己或他人生
    命、身體或財產上危險之緊急情況存在，抗告人竟圖一時之
    便，駕駛小客車違反禁止標誌左轉，縱非故意，亦難謂無過
    失，抗告人復不能舉證證明自己無過失，揆諸上揭說明，即
    應受處罰。抗告意旨，仍執前詞而指摘原裁定不當，為無理
    由，應予駁回。
據上論結，應依道路交通管理處罰條例第89條，道路交通案件處
理辦法第26條，刑事訴訟法第412條，裁定如主文。
中    華    民    國    97    年    8     月    19    日
                  刑事第一庭  審判長法  官  葉騰瑞
                                    法  官  莊明彰
                                    法  官  王炳梁
以上正本證明與原本無異。
不得再抗告。
                                    書記官  廖逸柔
中    華    民    國    97    年    8     月    19    日
附件：
臺灣士林地方法院交通事件裁定         97年度交聲字第646號
原處分機關  臺北市交通事件裁決所
異  議  人
即受處分人  甲○○  男  43歲（民國○○年○月○○日生）
                    身分證統一編號：Ｚ000000000號
                    住臺北市○○區○○路44巷20號4樓
                    居臺北市○○○路○段238號7樓
上列異議人即受處分人因違反道路交通管理處罰條例案件，對於
臺北市交通事件裁決所民國97年2 月13日所為處分（原處分案號
：北市裁四字第裁22-A00WBA376號）聲明異議，經臺灣臺北地方
法院諭知管轄錯誤裁定（臺灣臺北地方法院97年度交聲字第1290
號），並移送本院審理，本院裁定如下：
    主  文
異議駁回。
    理  由
一、按汽車駕駛人轉彎時，不依標誌、標線、號誌之指示者，處
    新臺幣600 元以上1,800 元以下罰鍰，並記違規點數1 點，
    道路交通管理處罰條例第48條第1 項第2 款、第63條第1 項
    第1 款分別定有明文。
二、原處分意旨略以：異議人即受處分人甲○○於民國96年11月
    24日中午12時49分許，駕駛車號6002-DA 號（原處分誤載為
    6002-DB 號）自小客車，行經臺北市○○○路○ 段與酒泉街
    路口，未依該路口所設置之「禁止左轉」標誌指示，違規左
    轉至酒泉街，因認受處分人有「不依標誌、標線、號誌指示
    」之違規行為，依道路交通管理處罰條例第48條第1 項第2
    款規定，裁處罰鍰新臺幣（下同）1,800 元，並依同條例第
    63條第1 項第1 款規定記違規點數1 點。
三、異議意旨略以：受處分人駕駛車號6002-DA 號自小客車行經
    重慶北路3 段與酒泉街口欲左轉酒泉街，看到地上有左轉標
    誌，因受前方大客車遮蔽視線，並未看見路口設置之禁止自
    小客車及貨車左轉之標誌，於左轉後即遭員警攔停舉發違規
    ，伊係受該左轉車道路面之標誌誤導，原處分裁罰不當，應
    予撤銷云云。
四、查本件舉發違反道路交通管理事件通知單所載之「車主姓名
    ：沈龔碧雲」、「車號：6002-DB 」係員警於舉發違規以掌
    上型電腦開立通知單時，誤將受處分人車號「6002-DA 」鍵
    為「6002-DB 」，致生上揭誤載之內容，惟受處分人確有於
    上開時地駕駛車號6002-DA 號小客車左轉，並簽收舉發違反
    道路交通管理事件通知單，業據證人即舉發本件違規之員警
    林宜民證述在卷（本院卷第12頁），受處分人並自承於上開
    時地駕車左轉，遭警攔停舉發違規，並於舉發違反道路交通
    管理事件通知單簽名（本院卷第11頁），是原處分上開內容
    顯係誤寫，就本件違規事實不生影響，合先敘明。
五、上揭違規事實，業據證人林宜民證稱：受處分人駕駛車輛由
    重慶北路3 段北往南方向行駛，違規左轉至酒泉街，酒泉街
    與重慶北路3 段之路口設有禁止自小客車、貨車左轉之標誌
    ，重慶北路北往方向內側為大客車專用左轉車道，僅大客車
    可以通行及左轉，自小客車及大貨車均不得左轉，該禁止左
    轉之標誌除懸掛於酒泉街口正上方外，於路口前之左側安全
    道上也有懸掛大型看板，標明禁止左轉等語（本院卷第12、
    13頁），並有現場照片4 幀可稽（本院卷第18、19頁），堪
    認證人上揭證述屬實。依卷附現場照片所示，上開違規地點
    前之重慶北路北往南、哈密街口已設有自小客車及大貨車禁
    止左轉酒泉街之警告標誌，往前行又設有內側車道「大型車
    專用左轉」之標誌，至違規地點之酒泉街口紅綠燈號誌旁亦
    設有「自小客車及貨車禁止左轉」之紅色禁止標誌，該等禁
    止標誌均清晰可見，顯無遭遮蔽而致駕駛人不能注意之情事
    ；受處分人雖辯稱：伊遭前方公車遮擋，無法看見上揭禁止
    左轉標誌，並提出照片4 幀（本院卷第20頁背面、第21頁）
    ，惟受處分人執詞其係依車道路面之左轉標誌、於燈號為左
    轉綠燈時合法左轉，可徵受處分人已看見路口懸掛之紅綠燈
    號誌為左轉綠燈，則受處分人豈致於無法看見緊接紅綠燈號
    誌懸掛之「禁止自小客車、貨車左轉」之紅色禁止標誌（如
    本院卷第19頁下方照片）？足見受處分人辯稱看不見該等禁
    止標誌云云，實無足採；況車輛駕駛人本應隨時注意各項道
    路交通標誌、標線之規定並確實遵守，上開違規路口前既已
    設置多處禁止左轉之標誌，實無難以查知而無法遵守之情形
    ，受處分人實不得諉為不知，其辯稱係受車道路面之左轉標
    誌誤導而違規云云，要不足取。
六、綜上，本件違規事實事證明確，原處分機關依道路交通管理
    處罰條例第48條第1 項第2 款、第63條第1 項第1 款規定，
    裁處受處分人罰鍰1,800 元，並記違規點數1 點，核無違誤
    ，本件異議為無理由，應予駁回。
據上論斷，應依道路交通案件處理辦法第19條，裁定如主文。
中    華    民    國    97    年    7     月    14    日
                    交通法庭法  官  陳美彤
以上正本證明與原本無異。
如不服本裁定應於送達後5日內向本院提出抗告狀。
                            書記官  賴麗容
中    華    民    國    97    年    7     月    14    日


司法院資訊處製作；財團法人民間司法改革基金會備份。
